【裁判字號】    98,消債清,12
【裁判日期】    980313
【裁判案由】    聲請清算程序
【裁判全文】
臺灣高雄地方法院民事裁定            98年度消債清字第12號
聲  請  人  甲○○○
上列聲請人因消費者債務清理事件聲請進行清算程序，本院裁定
如下：
    主  文
聲請人即債務人甲○○○自中華民國九十八年三月十三日十七時
起開始進行清算程序。
命司法事務官進行本件清算程序。
    理  由
一、按債務人不能清償債務或有不能清償之虞者，得依本條例所
    定更生或清算程序，清理其債務，消費者債務清理條例第3
    條定有明文。又債務人與金融機構協商成立者，不得聲請更
    生或清算，但因不可歸責於己之事由，致履行顯有重大困難
    者，不在此限；而本條例施行前，債務人依金融主管機關協
    調成立之中華民國銀行公會會員辦理消費金融案件無擔保債
    務協商機制與金融機構成立之協商，準用前項之規定，同條
    例第151 條第5 項、第6 項亦有明定。次按債務人於法院裁
    定開始更生程序或許可和解或宣告破產前，得向法院聲請清
    算；法院開始清算程序之裁定，應載明其年、月、日、時，
    並即時發生效力；法院裁定開始更生或清算程序後，得命司
    法事務官進行更生或清算程序，必要時得選任律師、會計師
    或其他適當之自然人或法人一人為監督人或管理人，同條例
    第80條、第83條第1 項、第16條第1 項亦規定至明。
二、本件聲請意旨略以：其有不能清償債務情事，前雖於95年3
    月30日曾依金融主管機關協調成立之中華民國銀行公會會員
    辦理消費金融案件無擔保債務協商機制，與最大債權銀行中
    國信託商業銀行成立協商，約定聲請人應自95年4 月起，分
    80期，年息0 ％，於每月10日清償新台幣（下同）26,064元
    ，惟聲請人於協商成立後，因聲請人右眼為青光眼，最佳矯
    正視力無光覺，而無法工作，端賴配偶孫社平每月25,000元
    之收入維持全家開銷，尚需扶養母親盧許玉治，是聲請人並
    非主觀上惡意不履行協商，實乃客觀上確有不可歸責之事由
    所致，又聲請人無擔保或無優先權之債務總額未逾1,200 萬
    元，復未經法院裁定開始清算程序或宣告破產，爰依法聲請
    清算等語。
三、經查，聲請人前開主張，業據其提出協商成立協議書暨無擔
    保債務還款計畫、財產及收入狀況說明書、債權人清冊、財
    團法人金融聯合徵信中心綜合信用報告、聲請人及其配偶之
    財政部高雄市國稅局95、96年度綜合所得稅各類所得資料清
    單暨財產歸屬資料清單、勞工保險投保資料、聲請人於長庚
    紀念醫院高雄分院就診之診斷證明書、聲請人母親盧許玉治
    有妄想病症之重大傷病免自行部分負擔證明卡、聲請人之重
    大傷病免自行部分負擔證明卡為憑。而查聲請人95、96年度
    之綜合所得收入為39,063、2,826 元，聲請人配偶孫社平之
    95 、96 年度之綜合所得收入分別為331,728 、301,793 元
    ，有其綜合所得稅各類所得資料清單在卷可參，是其於協商
    成立之95年度每月平均收入約為3,255 元，扣除每月協商款
    26,064元後，與內政部公告之97年度台灣省每人每月最低生
    活費9, 829元差距甚遠，顯見協商時並未適度考量聲請人收
    入及基本生活費用維持情況，所為之協商金額又過高，致聲
    請人事後無法繼續履約，已難認聲請人具有可歸責事由。又
    聲請人之右眼既罹患青光眼而無光覺，謀生實有困難，其配
    偶每月之收入亦僅25,000元，依內政部公告之97年度台灣省
    每人每月最低生活費9, 829元為計，維持家庭生活開銷，已
    屬勉強，故聲請人主張其於協商成立後，幾無收入，且需扶
    養照料母親，而配偶收入亦低，致無法再依協議償還金額等
    情，應堪採信。從而，聲請人無法依協議繼續償還，既係因
    協商條件未能考量聲請人收入暨生活必要支出費用情況，且
    所約定之協商償還金額亦屬過高，而聲請人於協商成立後，
    因身體狀況不佳而幾無工作收入，致聲請人客觀收入不足以
    長期持續依協議償還，並非因協議後故意浪費或其他不利償
    還之行為，足認聲請人與金融機構協商成立之償還協議，係
    因不可歸責於聲請人之事由，致履行顯有重大困難。
四、綜上所述，聲請人之無擔保、無優先權債務總額未逾1,200
    萬元，且本件又查無聲請人有消費者債務清理條例第6 條第
    3 項、第8 條或第82條第2 項所定駁回清算聲請之事由存在
    ，從而，聲請人聲請清算，應屬有據，並依上開規定命司法
    事務官進行本件清算程序，爰裁定如主文。
中    華    民    國    98    年    3     月    13    日
              民事第一庭    法  官  郭瓊徽
上為正本係依原本作成。
不得抗告。
本裁定已於98年3 月13日17時公告。
中    華    民    國    98    年    3     月    13    日
                            書記官  簡文清


司法院資訊處製作；財團法人民間司法改革基金會備份。
